【裁判字號】    97,消債更,27
【裁判日期】    970624
【裁判案由】    聲請更生程序
【裁判全文】
臺灣高雄地方法院民事裁定            97年度消債更字第27號
聲  請  人
即  債務人  甲○○
上列當事人因消費者債務清理事件聲請更生，本院裁定如下：
    主  文
聲請駁回。
聲請費用由聲請人負擔。
    理  由
一、聲請意旨略以：聲請人即債務人現於連盛皮革股份有限公司
    擔任會計部之採購人員，每月薪資約新臺幣（下同）25,785
    元，並育有兩名子女，因負擔家庭開銷與兩名子女之教育費
    用，而向附表所示之銀行辦理信用卡，刷卡消費，嗣因無法
    負擔循環利息，而於民國96年2 月間，依金融主管機關協調
    成立之中華民國銀行公會會員辦理消費金融案件無擔保債務
    協商機制與附表所示之債權人達成分期還款協議，同意自96
    年2 月起，分80期，利率0%，每月繳納17,047元方式償還。
    惟依內政部社會司所頒訂之96年最低生活費，每人每月為9,
    509 元，而聲請人扶養兩名子女之每月生活費用各4,755 元
    ，是聲請人依還款協議每月償還17,047元後，即無法維持家
    庭最低基本生活，聲請人迫不得已而於96年10月毀諾，並非
    惡意不依約履行協商條件，實係客觀上無法依原協商條件履
    行，爰聲請准予裁定更生等語。
二、按「聲請更生或清算不合程式或不備其他要件者，法院應以
    裁定駁回之」、「債務人與金融機構協商成立者，不得聲請
    更生或清算。但因不可歸責於己之事由，致履行顯有重大困
    難者，不在此限」、「本條例施行前，債務人依金融主管機
    關協調成立之中華民國銀行公會會員辦理消費金融案件無擔
    保債務協商機制與金融機構成立之協商，準用前項之規定」
    ，消費者債務清理條例第8 條前段、第151 條第5 項、第6
    項分別定有明文。是債務清償方案成立後，應由債務人按其
    條件履行，如因事後發生情事變更，在清償期間收入或收益
    不如預期，致該方案履行困難甚或履行不能，因不可歸責於
    己，始能准許債務人聲請更生或清算，以避免債務人任意毀
    諾已成立之協商，濫用更生或清算之裁判上債務清理程序。
    從而，所謂「不可歸責於己之事由」，應係指客觀上聲請人
    之支出增多，或收入、收益減少，非其成立協商時所能預期
    ，諸如物價上漲而成本增加、家屬患病等以致支出增加，或
    因病無法工作、僱佣之公司倒閉或裁員、失業、減薪等以致
    收入減少，均屬之。
三、經查：聲請人現積欠如附表所示之債權人共計1,221,665 元
    債務，前曾於96年1 月11日依金融主管機關協調成立之中華
    民國銀行公會會員辦理消費金融案件無擔保債務協商機制與
    附表所示之債權人達成分期還款協議，同意自96年2 月起，
    分80期，利率0%，每月繳納17,047元方式償還，惟聲請人僅
    繳納8 期，自96年10月起，即未再依協議繼續履行分期償還
    等節，為聲請人及利害關係人台北富邦銀行、渣打國際商業
    銀行、台新國際商業銀行、中國信託商業銀行所不爭執（見
    本院卷第104 頁），並有債權清冊、臺灣新光商業銀行、遠
    東國際商業銀行、上海匯豐銀行、中國信託商業銀行、台新
    國際商業銀行陳報資料，以及協議書、無擔保債務還款計劃
    各1 份在卷可稽（見本院卷第22至26頁、第68頁、第87頁、
    第91頁、第107 頁、第109 頁、第70至71頁），而堪認定。
四、次查：聲請人與配偶蘇添茂於96年度之所得各為309,423 元
    、362,546 元，平均每月工作收入為25,785元（計算式＝30
    9,423 元÷12個月，元以下四捨五日）、30,212元（計算式
    ＝362,546 ÷12個月，元以下四捨五入），合計共55,997元
    一節，為聲請人所不爭執（見本院卷第104 頁反面至第105
    頁），並有戶籍謄本、聲請人之各類所得扣繳暨免扣繳憑單
    、蘇添茂96年度綜合所得稅各類所得資料清單各1 份附卷可
    佐（見本院卷第20至21頁、第43頁、第55頁），則以聲請人
    主張每人每月最低生活費9,509 元計算，聲請人一家人所需
    必要生活費用為38,036元（計算式＝9,509 元×4 人），則
    以聲請人與其配偶之每月工作收入55,997元扣除生活必要費
    用後38,036元，尚剩餘17,961元（計算式＝55,997元－38,0
    36元），客觀上並無不能依約履行還款協議所定17,047元之
    情事。本院審酌96年1 月11日協商成立之還款協議，並未要
    求聲請人負擔任何利息與違約金，對聲請人而言，已屬優惠
    ，而聲請人與其配偶之薪資，於協商成立後，並未減少，聲
    請人復未釋明其家庭費用於協商成立後，有不可預料之原因
    而增加之情事，從而，聲請人主張其因不可歸責於己之事由
    ，以致履行協商成立之還款協議，顯有重大困難一節，要難
    採信。則揆諸前揭說明，本件應不得聲請更生，聲請人為本
    見更生之聲請，於法未合，且無從補正，自應由本院裁定駁
    回。
五、依消費者債務清理條例第11條第1 項、第8 條前段，裁定如
    主文。
中    華    民    國    97    年    6     月    24    日
                  民事第四庭  法  官  高增泓
上為正本係照原本作成。
如不服本裁定，應於裁定送達後10日內，以書狀向本院提出抗告
，並繳納抗告費新臺幣1,000元。
中    華    民    國    97    年    6     月    24    日
                              書記官  王芷鈴
附表：債權人清冊
┌──┬────────────┬────────┬─────────┐
│編號│債權人                  │金額（新臺幣）  │  備        註    │
├──┼────────────┼────────┼─────────┤
│一  │台北富邦銀行            │660,689元       │見本院卷第104頁   │
├──┼────────────┼────────┼─────────┤
│二  │渣打國際商業銀行        │20,124元        │見本院卷第104頁   │
├──┼────────────┼────────┼─────────┤
│三  │臺灣新光商業銀行        │60,305元        │見本院卷第68頁    │
├──┼────────────┼────────┼─────────┤
│四  │上海匯豐銀行            │138,568元       │見本院卷第91頁    │
├──┼────────────┼────────┼─────────┤
│五  │遠東國際商業銀行        │152,008元       │見本院卷第87頁    │
├──┼────────────┼────────┼─────────┤
│六  │玉山銀行                │58,667元        │見本院卷第25頁    │
├──┼────────────┼────────┼─────────┤
│七  │台新國際商業銀行        │94,456元        │見本院卷第104頁   │
├──┼────────────┼────────┼─────────┤
│八  │中國信託商業銀行        │36,848元        │見本院卷第104頁   │
├──┴────────────┼────────┼─────────┤
│合               計           │1,221,665元     │                  │
└───────────────┴────────┴─────────┘


司法院資訊處製作；財團法人民間司法改革基金會備份。
